【裁判字號】    87,重訴,913
【裁判日期】    890622
【裁判案由】    損害賠償
【裁判全文】
臺灣臺北地方法院民事判決  八十七年度重訴字第九一三號
    原      告    台灣大哥大股份有限公司（原太平洋電信事業股份有限公司）
    法定代理人    甲○○
    訴訟代理人    林財生律師
    被      告    太平洋電信股份有限公司(原名太平洋電話通信股份有限公司)
                              設台北縣汐止鎮○○路一五○巷二號三樓
    法定代理人    乙○○      .
    訴訟代理人    陳錦隆律師
    複  代理人    李貞儀律師
右當事人間請求損害賠償事件，本院判決如左：
    主    文
被告應給付原告新台幣陸拾參萬參仟伍佰參拾參元，及自民國八十七年八月二十三日
起至清償日止，按年息百分之五計算之利息。
原告其餘之訴駁回。
訴訟費用由被告負擔五分之一，餘由原告負擔。
本判決於原告以新台幣貳拾貳萬元供擔保後，得假執行。但被告如於假執行程序實施
前，以新台幣陸拾參萬參仟伍佰參拾參元為原告預供擔保，得免為假執行。
原告其餘假執行之聲請駁回。
    事    實
甲、原告方面：
一、聲明：
  (一)被告應給付原告新台幣（下同）三千萬元，及自起訴狀繕本送達之翌日起至清償
    日止，按年息百分之五計算之利息。
  (二)願供擔保，請准宣告假執行。
二、陳述：
  (一)被告於民國八十七年一月廿三日，以原告原名稱「太平洋電信事業股份有限公司
    」侵害被告公司名稱專用權為由，向台灣基隆地方法院聲請假處分，命令原告「
    於本案判決確定前，不得使用太平洋三字作為其公司名稱之特取部分，經營各項
    電信事業」。原告接獲該裁定後，以兩造所經營屬於不同業務，且依主管機關關
    於公司名稱審查準則之規定，視為二公司名稱不相同，並無侵害被告之公司名稱
    專用權問題，故依法命被告限期起訴。被告於八十七年三月份提起本案訴訟後，
    至七月七日於台灣基隆地方法院庭訊時，表示撤回該訴訟，並隨即發函略以「已
    於七月七日具狀撤回假處分執行之聲請」並限原告公司「於文到廿一日內就本公
    司︵指被告︶提存於前揭法院提存所︵八十七年度存字第五十三號︶之提存物行
    使權利」云云。嗣被告更於八十七年六月廿五日聲請撤銷假處分裁定。
  (二)按假扣押裁定因自始不當而撤銷，又債權人不於法院所定期間內起訴者，債務人
    得聲請命假扣押之法院撤銷假扣押裁定，又假扣押裁定，債權人得聲請撤銷之，
    債權人應賠償債務人因假扣押所受之損害，民事訴訟法第五百二十九條第二項、
    五百三十條第三項及五百三十一條分別定有明文，且為假處分程序所準用︵同法
    第五百三十三條參照︶。
    １系爭假處分裁定因自始不當而遭廢棄：
      按所謂假處分裁定之自始不當撤銷云云，應係指假處分之裁定遭廢棄之謂，蓋
      假處分裁定作成後，救濟之途為抗告，而抗告之結果，僅廢棄或駁回，而無所
      謂撤銷，是知該所謂「自始不當撤銷」云云，似屬不可能而應指廢棄之謂。系
      爭假處分經原告抗告後，經臺灣高等法院及最高法院廢棄，為被告所是認，準
      此，被告對原告所為假處分，既遭廢棄，則原告應得依民事訴訟法第五百三十
      三條準用同法第五百三十一條規定請求賠償。
    ２系爭假處分裁定因被告聲請撤銷：
      被告已於八十七年六月二十五日聲請撤銷假處分裁定，並經台灣基隆地方法院
      為撤銷假處分裁定之裁定，是被告應賠償債務人因假處分所受損害。
    ３被告於提起系爭假處分之本案訴訟後，於八十七年七月七日撤回該本案訴訟。
      斯時該假處分裁定已遭最高法院廢棄而不復存在，且於更為裁定送達於原告前
      ，被告又聲請撤銷該更為之裁定，致原告無法依民事訴訟法第五百二十九條第
      二項規定聲請撤銷該假處分裁定︵事實上原告亦依程序為聲請︶。依民事訴訟
      法第五百二十九條第二項、第五百三十一條之規定，於假處分裁定因債務人聲
      請撤銷時，債權人須賠償債務人之損害之立法意旨以觀，如該假處分裁定，依
      法債務人得聲請撤銷，而因其他因素致未能行使該權利時︵如裁定已遭廢棄無
      復聲請撤銷之可能︶，法律上實無理由因此而剝奪債務人之損害賠償請求權，
      是原告主張，本件依法理原告應可類推適用民事訴訟法第五百三十一條、第五
      百二十九條第二項規定請求賠債。
  (三)系爭假處分乃被告於非管轄法院利用保全程序未實質審查之機會，惡意扼殺原告
    公司生存權，所為顯屬侵權行為：
    １系爭假處分之兩造均位於台北市，即  鈞院之轄區。且假處分之內容，係命位
      於  鈞院轄區之原告不得為特定行為，迺被告竟故意向非管轄之基隆地方法院
      為假處分之聲請，其動機顯屬可議。
    ２該假處分之內容係命原告不得以公司名稱營業，即改變現狀之定暫時狀態之假
      處分，該一假處分之實施，使原告無法以公司名稱營業，乃扼殺原告司生存之
      手段。
    ３被告雖利用合法之保全程序實施假處分，惟自其動機，實施之方法分析，不無
      隱藏特定目的而利用法院對保全程序未實質審查之機會，以達其扼殺原告公司
      競爭及生存之目的，其所為應屬侵權行為，應賠償原告因此所受損失。
  (四)原告因假處分所受損害內容如下：
    １廣告招牌製作損失：原告原以太平洋為名稱之特取部分，於全省百餘家直營、
      加盟、門市廣立招牌以為招徠客戶，嗣因被告之假處分，不得已取消太平洋等
      字，改以商品名稱「台灣大哥大」為招牌，原告於該假處分前所製作之招牌均
      成廢物，又假處分裁定後，原告為適應該假處分之內容重新製作廣告物，合計
      一千九百五十萬五千零九十一元（如附表(一)）。
    ２廣告費用效益減損：原告於正式營運前，即於報紙電視等媒體以太平洋名稱為
      形象廣告，於正式營運後︵八十六年十二月︶更以「太平洋」為公司名稱及「
      ０九三五台灣大哥大」等商品名稱於平面、電子媒體廣為宣傳，於社會各界已
      建立良好之形象，該等廣告投資於受假處分，原告不得再使用「太平洋」名稱
      後，使原告花費鉅資宣傳、廣告所形成之效用，大打折扣。原告自八十六年十
      一月起至八十七年二月止，共花費各種廣告費用達一億零一百六十萬四千五百
      卅二元，以該等廣告分別對原告公司名稱及商品名稱所形成助益各佔百分之五
      十計，原告用以建立「太平洋」公司名稱之花費約五千零八十萬元，茲以被告
      不當限制原告使用該名稱，原告於該部分投資即成泡影，是被告對原告所受該
      一損害，應予賠償。
    綜右陳，原告因被告之不當假處分所受損害約七千零二十萬元，為此，請求被告
    賠償三千萬元，爰本於民事訴訟法第五百三十三條準用第五百三十一條及民法第
    一百八十四條規定，訴請判決如聲明第一項所示之金額及自起訴狀繕本送達之翌
    日起至清償日止之法定遲延利息。
  (五)對被告抗辯之陳述：
    １原告起訴時主張係依民事訴訟法第五百三十一條規定請求，而該條所包含之損
      害賠償原因，態樣有假扣押裁定自始不當而撤銷、逾期未起訴而撤銷及債權人
      聲請撤銷三者，而原告所主張應予賠償之原因均未逾此三者，並無追加可言。
    ２按所謂定暫時狀態之假處分者，係指聲請人得有定暫時狀態之裁定後，在本案
      確定前，聲請人可依該項所定之暫時狀態實現其所主張之權利，義務人亦應暫
      時履行其義務，是定暫時狀之假處分對於權利義務所形成之現狀與確定判決幾
      無差別︵相異之處僅在是否為終局之狀態︶，查本案被告聲請之假處分內容為
      『原告於本案判決確定前，不得使用「太平洋」三字作為其公司名稱之特取部
      分，經營各項電信事業』，該一假處分加諸於原告之義務即為全省商店、服務
      處以原告名稱營業之據點，需依裁定立即變更廣告招牌︵不得使用「太平洋」
      營業︶，對於原告已投資鉅資所為之形象、商業廣告，須變更內容去除原告公
      司名稱，是因該假處分致原告無法使用公司名稱於原告蒙受之損失不可謂不大
      ，本件因原告無法使用已於社會建立相當信譽之公司名稱營業，於競爭激烈甫
      開放民營之電信市場，嚴重威脅到原告之生存，原告不得已乃暫以「品牌名稱
      」、「台灣大哥大」營業，且配合假處分之內容而為招牌及相關廣告之更改，
      嗣以該事件勢將纏訟經年，原告公司長期「無名稱」終究不妥，迺經由董事會
      、股東會決議「暫時更名」為台灣大哥大股份有限公司以為營業，是原告更改
      名稱之行為實迫於現實，且為符合法院不具實質確定力之假處分裁定之不得已
      行為。
    ３被告於八十七年三月份甚且以「營業場所仍掛用太平洋名稱」為由訴請偵辦原
      告公司負責人妨害公務（經台灣台北地方法院檢察署八十七年度偵字第六五六
      九號不起訴處分），益證原告變更招牌確因被告之假處分所致。
    ４被告辯稱原告已更改公司名稱而無繼續侵害其公司名稱專用權，已達其所提本
      案訴訟之目的而撤回訴訟云云，以為抗辯，惟查假處分之作用，原即有暫定法
      律關係之效力，受處分人遵從處分之旨，實為假處分效力之發揮，於法律上本
      即當然道理，舉例以明，如限制某甲不得行使A公司董事職權，某甲依法停止
      執行，則聲請人得否以某甲已不行使董事職權為由而撤回本案之訴訟？其理至
      明，蓋假處分僅在使權利人暫時實現其權利，義務人暫時履行其義務，至該權
      利之實現正當與否，則有賴本案訴訟予以判斷，此於兩造系爭假處分事件亦然
      ，是該本案訴訟除具有確定兩造間私權爭訟之作用外，同時兼具有判斷被告所
      為假處分當否之功能，絕非被告以「已達本案訴訟之目的」一語所可搪塞，實
      則被告撤回該訴訟，係基於該案其可能敗訴之判斷下所為。
    ５營商者所以須製作招牌廣告物，旨在招徠客戶，使消費者知悉何處可購得所須
      之商品，是廣告招牌於營業人而言，絕對有其必要，此自被告之營業場所亦懸
      掛有廣告物可證，被告辯稱「原告僅需將招牌部分太平洋三字遮蓋」云云，無
      異使原告不懸掛招牌營業實屬強辭奪理之辭而不足採。況對原告資本額百億，
      員工千人之公司而言，每月基本負擔驚人，為求繼續營業以生存，當無依被告
      所辯「遮蓋太平洋三字」而坐以待斃，是變更招牌繼續營業乃原告生存所必須
      而為一般社會通常觀念所認許之合理肆應假處分之行為，是關於原告原所花費
      鉅資之招牌不得繼續使用而成廢物，該一部分及假處分所造成之後果，被告自
      須予賠償，又關於原告因肆應假處分所定而拆除就招牌，製作並懸掛新招牌之
      花費乃肆應假處分所必要，被告亦須賠償。又假處分既在求變更現狀，則就現
      狀所存加以變更，乃假處分之本旨，換言之，其所變更者乃既存之事實，所生
      影響，當然包括於假處分前形成假處分所欲變更狀態之各種費用，即前述原告
      於假處分前而不得使用均呈廢品之招牌，該等製作費之支出，因被告欲變現狀
      而使該等支出對原告無益，該等支出非因假處分受損？再者，原告於八十七年
      一月二十三日收受假處分裁定後即受限不得使用「太平洋」三字經營業務，而
      製作變更廣告招牌等行為，應屬經營業務所必要而屬營業行為之一種，原告為
      求謹慎，亦避免之，然又不得不依假處分裁定辦理，使已委託子公司執行而付
      與委任費用之方式，達成假處分所要求之內容，是被告抗辯該等製作變更招牌
      等非屬原告之花費云云，實違常情。又太信電店股份有限公司（下稱太信電店
      ）乃原告百分之百轉投資之子公司，係為因應原告龐大業務而設立，關於原告
      相關營業據點、服務中心均由原告自理業務，「特約服務中心」則由太信電店
      為原告管理，是關於該等特約服務中心，自應以太信電店名義為契約行為。且
      依公司法規定，原告為公開發行股票公司，就其其關係企業之太信電店之營業
      、財務，須製作合併報表，且原告應每年認列其關係企業之損益，是關於太信
      電店因關於原告之特約服務中心所受損害，自應認係原告之損害。
三、證據：提出
    原證一：台灣基隆地方法院假處分裁定乙份。
    原證二：台灣基隆地方法院限期起訴裁定乙份。
    原證三：被告本案訴訟撤回狀乙份。
    原證四：存證信函乙份。
    原證五：董事會議紀錄乙份。
    原證六：招牌製作費用明細表乙份。
    原證七：廣告費用明細表及廣告費用支出憑證各乙份。
    聲請訊問證人邱聰壬、李河濟。
乙、被告方面：
一、聲明：
  (一)原告之訴及假執行之聲請均駁回。
  (二)如受不利判決，願供擔保，請准宣告免為假執行。
二、陳述：
  (一)按訴狀送達後，原告不得將原訴變更或追加他訴，民事訴訟法第二百五十五條定
    有明文，而原告於訴狀送達被告後另追加「假處分裁定因自始不當而撤銷」及「
    侵權行為」之損害賠償請求權為本案之訴訟標的，其追加顯不合法。又原告於起
    訴狀內稱「民事訴訟法第五百二十九條第二項、五百三十條第三項及五百三十一
    條之規定，為假處分程序所準用，本件被告就本案訴訟撤回，實與未經起訴無異
    ，且復行撤回假處分執行，依諸前揭說明，被告對原告因假處分所受損害即應予
    以賠償」云云，是本件之訴訟標的，顯為「假處分裁定因債權人未於一定期間內
    起訴而撤銷」、及「假處分裁定因債權人聲請而撤銷」時，債權人之損害賠償請
    求權，並不包括「假處分裁定因自始不當而撤銷」時之損害賠償請求權，彰彰甚
    明，蓋假處分因自始不當、債權人未於期限內起訴、或債權人之聲請而撤銷之損
    害賠償請求權，其請求權之要件迥異，顯為不同之訴訟標的，且為完全無關之請
    求權，原告於起訴後再追加主張「假處分裁定因自始不當而撤銷」之損害賠償請
    求權，當然有礙被告之攻擊防禦，被告亦不同意其為追加，先予敘明。
  (二)被告太平洋電話通信股份有限公司，係於七十六年十二月二十九日即完成設立登
    記並開始經營各項電信業務，經營迄今已逾十年。原告原名太平洋電信事業股份
    有限公司，係於八十六年二月二十五日辦妥設立登記（原公司名稱為太平洋通用
    電訊股份有限公司，嗣於八十六年九月二十六日變更公司名稱為太平洋電信股份
    有限公司，再於八十六年十二月三十日變更公司名稱為太平洋電信事業股份有限
    公司），竟以「太平洋」三字為其公司名稱之特取部分，經營與被告同類之電信
    業務，致消費者產生混同誤認，影響被告之正常經營，而侵害被告之公司『名稱
    專用權』。被告曾先委請律師致函邀原告出面處理上開侵害公司名稱專用權之事
    宜，未蒙置理，不得已始對原告提出假處分之聲請，獲台灣基隆地方法院八十七
    年度裁全字第三一號民事裁定准許，被告即於八十七年二月十二日依該裁定提供
    一千萬元為擔保後向基隆地方法院執行處為執行假處分之聲請，並於八十七年三
    月十六日向台灣基隆地方法院提起本案訴訟（案號八十七年度訴字第七三號）。
  (三)系爭假處分並非因被告未於期限內起訴而由原告聲請撤銷，與民事訴訟法第五百
    二十九條、第五百三十一條之規定顯有未洽，原告依上開規定請求被告賠償其損
    害，顯於法無據：
    １系爭假處分之本案訴訟尚在進行時，原告即於八十七年六月十七日變更公司名
      稱為「台灣大哥大股份有限公司」，被告認原告既已變更公司名稱而無繼續侵
      害公司名稱專用權之行為，已達被告所提本案訴訟之目的，為免繼續纏訟，於
      八十七年七月二日具狀撤回起訴，並於八十七年七月七日庭訊時再次表達撤回
      起訴之意思，詎原告當庭表示不同意被告之撤回起訴，依民事訴訟法第二百六
      十二條但書之規定，被告上開撤回起訴既未得原告同意，自不發生終結訴訟之
      效果，是原告主張「本件被告就本案訴訟撤回，實與未經起訴無異」云云，顯
      為誤解。況系爭假處分裁定亦非因被告未於期限內起訴而由原告聲請撤銷，是
      原告依民事訴訴法第五百三十三條准用同法第五百二十九條第二項即第五百三
      十一條關於「假扣押裁定因債權人未於期限內起訴而撤銷」之規定賠償其因假
      處分所受之損害，顯與上開法律規定不符，自難為法所許。
    ２系爭假處分裁定並未要求原告公司變更公司名稱，僅係暫時性限制其以太平洋
      為公司名稱之特取部分而為營業而已，原告變更公司名稱顯與假處分之裁定無
      關，而係自認其公司名稱已侵害被告之公司名稱專用權所致，是原告所謂僅係
      「暫時更名」已符合假處分裁定之要求云云，洵無可採。
  (四)系爭假處分亦非因被告聲請而撤銷，而係由抗告法院廢棄確定；況被告撤回系爭
    假處分之聲請及本案訴訟，係因原告於假處分後已自行變更其公司名稱，假處分
    之原因嗣後已消滅所致，並無濫行假處分後任意撤銷之情事，自與民事訴訟法第
    五百三十條第三項、第五百三十一條之規定有間，原告自不得據此請求被告賠償
    其損害：
    １系爭假處分裁定係經債務人（即原告）抗告後，經台灣高等法院以原裁定酌訂
      擔保金額時未審酌債務人因本件假處分所應受之損害額為由廢棄而發回原法院
      ，復經最高法院駁回債權人（即被告）之再抗告而遭廢棄確定，顯然系爭假處
      分裁定並非依被告聲請而撤銷；被告係因原告已自行變更公司名稱而無繼續假
      處分之必要方於八十七年七月七日聲請撤銷假處分之執行，是原告依民事訴訟
      法第五百三十三條準用同法第五百三十條第三項及第五百三十一條關於「債權
      人聲請撤銷假扣押」之規定賠償其因假處分所受之損害，亦與上開法律規定不
      符，要無足取。
    ２其次，「....  至債權人聲請撤銷假扣押裁定者，依上開條文之文義，似指凡
      依債權人之聲請而撤銷者，均應由債權人負損害賠償責任，然如此解釋，顯與
      假扣押制度在於保全強制執行之本旨相悖，且不符合上開規定在於防止債權人
      濫行假扣押，任意撤銷之立法本意。況債權人聲請撤銷假扣押裁定之原因不一
      ，其本案請求或因債務人清償、抵銷等事由而消滅，或經本案判決認其請求權
      不存在等等，設若相同之原因事實，如由債務人聲請撤銷假扣押，僅能依民法
      侵權行為有關規定請求債權人賠償損害，並應就債權人之故意、過失負舉證之
      責任；反之，如由債權人主動撤銷假扣押裁定，則應依上開規定負損害賠償責
      任，且不以債權人有故意或過失為要件，殊非公平。因是，上開規定允宜限縮
      解釋為債權人顯無正當請求權而任意聲請假扣押，再予撤銷之情形始有其適用
      ，至債權人因假扣押原因消滅或其他命假扣押之情事變更而主動聲請撤銷假扣
      押裁定者，應不在適用之列」，有台灣高等法院八十七年度上字第八二一號民
      事判決可稽，是原告既已自行更名而無繼續侵害被告公司名稱專用權之情事，
      系爭假處分之原因顯已消滅，揆諸上開判決意旨，被告以此為由而撤回本案訴
      訟及假處分之執行，自無需依民事訴訟法第五百三十一條所定之損害賠償責任
      ，至為明確，原告本件請求非法所許。
  (五)民事訴訟法第五百三十一條假扣押裁定，因自始不當而撤銷而撤銷者，債權人應
    賠償債務人因假扣押或供擔保所受損害之規定，依同法第五百三十三條規定，於
    假處分程序固有準用。惟所謂自始不當而撤銷者，係指假處分裁定後，債務人提
    起抗告，經假處分裁定或抗告法院認為依命假處分時客觀存在之情事，不應為此
    裁定者而言」，最高法院六十九年台上字第一八七九號判例著有明文，足資遵循
    。台灣高等法院廢棄系爭假處分裁定，係以「本件原法院准許相對人提供擔保就
    抗告人之營業行為為假處分，固非無見，惟....  原裁定關於酌訂擔保金額部分
    ，既有未當，抗告意旨指摘原裁定不當，求予廢棄，非無理由，爰將原裁定廢棄
    發回，由原法院更為適法之處理」，上開裁定亦為最高法院所維持，顯見系爭假
    處分裁定並非因自始不應為禁止相對人使用「太平洋」為公司名稱之特取部分經
    營電信業務之假處分而遭撤銷，僅係因擔保金額之審酌不當而遭廢棄發回原法院
    就擔保金額更為斟酌，此由上開高等法院之裁定認為原法院准許相對人提供擔保
    就抗告人之營業行為為假處分並非無見即可為證，且系爭假處分裁定廢棄發回原
    法院後，原法院仍為准許假處分裁定，僅係變更擔保金額，益證系爭假處分並非
    因自始不當而遭撤銷，原告自不得以此為由請求被告賠償其損害。
  (六)原告並未就其主張之損害及該損害與假處分間之因果關係加以證明，自不得逕依
    前開規定請求被告賠償其損害：
    １原告所主張之損害與假處分間並無因果關係：
      (1)原告於八十七年十月廿二日所提準備(一)狀中自承：「經由董事會、股東會決
        議暫時更名為台灣大哥大股份有限公司」云云，並提出董事會記錄為證，是
        原告之董事會、股東會既已決定更改公司名稱為「台灣大哥大股份有限公司
        」，原告本需於變更名稱後另行製作廣告招牌及廣告內容，以符實際，故其
        製作廣告招牌所生之費用及廣告效益之減損等，顯與系爭假處分無關，蓋系
        爭假處分裁定並未命令原告公司變更公司名稱，原告公司係經其董事會、股
        東會決議後自行變更公司名稱，因此其製作廣告招牌之費用顯與系爭假處分
        無因果關係存在，原告自不得請求被告賠償上開損害。
      (2)原告使用太平洋為公司名稱之特取部分經營電信業務，不僅侵害被告之公司
        名稱專用權，亦因涉嫌侵害第三人高雄市「太平洋電話工程行」之商標專用
        權而涉訟（案號：高雄地方法院八十六年度自字第七二九號），是原告停止
        使用太平洋之名稱經營業務，顯係為免除其負責人可能因侵害第三人之商標
        專用權而負刑責所致，與系爭假處分無涉，是其縱因停止使用太平洋之名稱
        經營業務而受有廣告招牌製作及廣告費用效益減損等損害，亦與系爭假處分
        裁定無關，自不得請求被告賠償。
    ２原告並未就其所主張之損害負舉證之責：
      (1)原告所提出廣告招牌製作費用明細表及廣告費用明細表均僅係其自行製作之
        文件，自不足以證明其受有上開損害，況原告於未受假處分前，即係以其品
        牌名稱「台灣大哥大」於報紙電視製作廣告進行行銷，太平洋三字僅已極小
        之字體刊於其廣告之末，甚或根本未為標示，於受假處分後，亦僅係將「太
        平洋電信公司」之文字刪除，而以「PACI FIC CELLULAR CORP」取代，消費
        者根本無法察覺原告公司已遭假處分，況原告公司於八十七年二月十九日受
        假處分後，營業並未受任何影響，用戶持續大幅成長，於同年三月六日即超
        過卅萬戶，同年三月卅日即已超過四十萬戶，目前第一期0935五十萬門號亦
        已售宕而推出第二期0939門號，益證原告主張其因假處分受有七千零二十萬
        元之損害云云，顯與事實不符，要無可取。
      (2)廣告招牌製作損失部分：系爭假處分裁定僅限制原告使用太平洋三字為公司
        名稱之特取部分經營電信業務，並未命令原告公司變更公司名稱，況原告公
        司八十七年三月十一日之董監事聯席會議記錄明載：「為避免本公司原名稱
        『太平洋電信事業股份有限公司』所造成之困擾及爭訟，擬將本公司名稱暫
        時變更為『台灣大哥大股份有限公司』」等語，顯然原告係為免爭訟自行變
        更公司名稱，要與系爭假處分無涉，益證原告上開主張，與事實不符，要無
        可採。系爭假處分裁定並未命令原告變更公司名稱，猶未要求原告更改公司
        招牌，是原告僅須遮蓋招牌部分太平洋三字即已符合假處分裁定之要求，根
        本毋庸拆除原廣告招牌，猶無須製作新廣告招牌，是原告拆除舊招牌與製作
        新招牌之行為與系爭假處分間顯無因果關係存在，自不得請求被告賠償包括
        舊招牌之製作費用、舊招牌之拆除費用及新招牌之製作費用在內之一切費用
        。況系爭假處分所定者僅係依暫時性之狀態，並非終局決定權利義務之歸屬
        ，此乃原告知之甚明，若係為符合假處分之要求，僅需以暫時性之方式調整
        招牌即可（如以布幕式廣告暫時張貼於原招牌上即可），原告係因已自行變
        更公司名稱，方於系爭假處分之本案訴訟確定前即採用終局性之方式大肆變
        更廣告招牌，顯與系爭假處分無涉，自不得謂該等費用係因假處分所受之損
        害。再者，原告所提出之單據，或有於假處分裁定送達前已生之費用而顯與
        假處分裁定無涉者（原證六–一號所列編號1；2-1–13-1）；或有訂立廣告
        招牌製作契約者根本非原告，且發票亦非開立予原告而顯非原告所支出之費
        用，自不得謂為原告之損害者（原證六–一號所列編號25–119)；或有於假
        處分裁定送達後所新設店面之裝潢費用，而顯無更換招牌之費用問題者（原
        證六–一號所列編號14-24）；不一而足，顯然皆屬魚目混珠。
      (3)廣告費用效益減損部分：系爭假處分係於八十七年二月十九日由台灣基隆地
        方法院送達裁定，完成執行程序，八十六年十一月至執行前原告所支出之廣
        告費用，如何謂原告因假處分所受損害？原告所支出廣告費用，對其「公司
        名稱」及「商品名稱」之助益，以何為據而認定為各佔百分之五十？又以何
        為據主張該等廣告效益全部減損？就上開損害之計算，原告均未提出具體證
        據以實其說，徒託空言主張其以全部廣告費用之百分之五十打造「太平洋」
        之形象，而該等廣告效益於假處分裁定後已全部減損云云，自不足為憑。抑
        有進者，原告自行變更公司名稱，則其使用於「太平洋」之廣告費用，於更
        名後本即無法發揮效益，自與系爭假處分無涉，進一步言之，原告縱有廣告
        費用效益減損，顯可歸因於原告自行變更公司名稱，原告所主張廣告費用效
        益減損之損害與系爭假處分間並無因果關係存在，原告請求被告賠償上開廣
        告費用效益之減損，顯難為法所許。
  (七)綜上，原告之訴為無理由而應予駁回。
三、證據：提出
    被證一：被告公司執照乙份。
    被證二：被告於八十七年一月二日致原告律師函乙份。
    被證三：台灣基隆地方法院八十七年度裁全字第三一號民事裁定乙份。
    被證四：原告公司變更登記事項卡乙份。
    被證五：台灣高等法院八十七年度抗字第七二八號裁定及最高法院八十七年度台
            抗字第二四三號裁定各乙份。
    被證六：台灣基隆地方法院八十七年度裁全更字第一號裁定乙份。
    被證七：原告於假處分前後所刊登廣告各乙份。
    被證八：原告於假處分後所刊登用戶突破三十、四十萬戶之廣告各乙份。
    被證九：台灣高等法院八十七年度上字第八二一號民事判決乙份。
    （以上均為影本）
    附表一：原告所提各項變更招牌工程款不足採理由之表列。
丙、本院依職權向台灣基隆地方法院調取八十七年度聲字第二九號民事卷宗、八十七
    年度裁全字第三一號假處分事件民事及執行卷宗、八十七年度訴字第七三號排除
    侵害民事卷宗。
    理    由
壹、程序方面：
一、本件被告原名為太平洋電信通信股份有限公司，於本院繫屬中更名為太平洋電信
    股份有限公司，法定代理人亦由曾鴻斌變更為乙○○，業經被告依民事訴訟法第
    一百七十五條規定，聲請承受訴訟，經核尚無不合，應予准許，合先敘明。
二、按訴狀送達後，原告不得將原訴變更或追加他訴；但如請求之基礎事實同一或不
    甚礙被告之防禦及訴訟之終結者，不在此限，民事訴訟法第二百五十五條第一項
    第二款、第七款定有明文。本件原告原起訴主張被告前向台灣基隆地方法院聲請
    假處分，限令原告於本案判決確定前，不得使用太平洋三字作為公司名稱之特取
    部分，經原告聲請限期起訴，被告於期限內起訴後，又於本案訴訟進行中撤回起
    訴，與未經起訴無異，嗣又聲請撤銷前揭假處分裁定，爰依民事訴訟法第五百三
    十三條準用第五百三十一條規定，以債權人不於法院所定期間內起訴，又聲請撤
    銷假處分為由，請求賠償所受損害，嗣於訴訟進行中，聲明被告所聲請之假處分
    裁定因自始不當而撤銷，併依民事訴訟法第五百三十三條準用第五百三十一條規
    定，另本於侵權行為法律關係，請求被告賠償因假處分所受損害。查，原告所請
    求者均本於被告聲請之假處分裁定與執行或台灣基隆地方法院之准許，原告因此
    所受損害，其基礎事實均屬同一，且前揭假處分裁定經原告抗告，台灣高等法院
    為廢棄之裁定，復經被告再抗告，最高法院為再抗告駁回之裁定，此等事實自始
    即屬本院審理之範圍，原告另為假處分裁定自始不當而撤銷所致損害及認被告所
    為構成侵權行為等主張，應認未礙於被告之防禦，訴訟程序亦未因此而延滯，揆
    之首揭法條規定，被告抗辯不同意原告此兩項聲明之追加，尚屬誤會，併予敘明
    。
貳、實體方面：
一、原告主張被告於八十七年一月二十三日，明知兩造營業所在地均在台北市，竟以
    原告原名稱「太平洋電信事業股份有限公司」侵害被告之公司名稱專用權，向台
    灣基隆地方法院聲請假處分。原告於接獲該假處分裁定（八十七年度裁全字第三
    一號民事裁定）即依法聲請命被告限期起訴，並對該假處分裁定提起抗告，而被
    告則於八十七年三月三日具狀向台灣基隆地方法院提起本案訴訟。台灣高等法院
    以供擔保金額之認定應斟酌原告可能遭受損害數額，為原裁定廢棄，發回台灣基
    隆地方法院之裁定，被告不服，則另對該裁定提起再抗告。詎被告於接獲最高法
    院所為再抗告駁回之裁定、台灣基隆地方法院尚未更為假處分裁定（八十七年度
    裁全更字第一號民事裁定）前，即於八十七年六月二十五日聲請撤銷假處分裁定
    ，並於八十七年七月四日向台灣基隆地方法院具狀撤回前揭本案訴訟之起訴，八
    十七年七月七日再於台灣基隆地方法院庭訊時重明撤回起訴之意。前揭八十七年
    度裁全字第三一號假處分裁定，乃因自始不當而遭撤銷，被告雖提起本案訴訟，
    卻為撤回起訴之聲明，實與未經起訴無異，嗣又聲請撤銷假處分裁定，致原告因
    假處分裁定及假處分執行受有更換廣告招牌（如附表(一)）及廣告效益減損等損害
    。為此，依民事訴訟法第五百三十三條準用第五百三十一條規定，及民法侵權行
    為等法律關係，訴請被告給付如聲明第一項所示之金額及自起訴狀繕本送達之翌
    日起至清償日止之法定遲延利息（其他損害賠償則暫予保留）等情；被告則以原
    告前稱之太平洋電話通信股份有限公司於七十六年十二月二十九日即完成設立登
    記並開始經營各項電信業務，被告原名稱太平洋通用電訊股份有限公司則於八十
    六年二月二十五日始辦妥公司設立登記，八十六年九月二十六日變更為太平洋電
    信股份有限公司，再於八十六年十二月三十日變更為太平洋電信事業股份有限公
    司，均以「太平洋」三字為其公司名稱之特取部分，經營與被告同類之電信業務
    ，致消費者產生混同誤認，影響被告之正常營業，而侵害被告之公司名稱專用權
    。被告已先委請律師發函予原告處理上開侵害公司名稱專用權之事宜，未蒙置理
    ，始對原告提出假處分聲請，自無故意過失可言。並被告於獲得台灣基隆地方法
    院八十七年度裁全字第三一號民事裁定准許後，旋以一千萬元供擔保而為假處分
    之執行，並於八十七年三月六日向台灣基隆地方法院為本案訴訟之起訴。由於原
    告於該本案訴訟進行中已變更名稱為台灣大哥大股份有公司，被告公司名稱專用
    權受侵害之狀態已停止，未免繼續纏訟浪費訴訟資源，遂聲請撤銷台灣基隆地方
    法院第一次假處分裁定，並於八十七年七月七日本案訴訟進行中為撤回起訴之聲
    明，但原告已當庭為不同意之表示，則該本案訴訟尚未因被告之撤回發生訴訟終
    結之效果，自與民事訴訟法第五百二十九條第二項之規定不符。再前揭第一次所
    為之假處分裁定乃因抗告法院以供擔保金額不足為由而廢棄，亦非民事訴訟法第
    五百三十三條準用第五百三十一條所稱之假處分自始不當而撤銷之情形。被告聲
    請撤銷第一次假處分裁定乃因原告已變更公司名稱，當初聲請假處分之原因已消
    滅，並非濫行假處分後再任意撤銷，則應限縮解釋民法第五百三十條第三項、第
    五百三十一條之適用範圍，被告自無須負損害賠償責任。況原告未就其所受損害
    與台灣基隆地方法院八十七年度裁全字第三一號假處分裁定及執行間之因果關係
    加以證明，原告本件起訴即無理由等語，資為抗辯。
二、原告主張被告於八十七年一月二十三日，以原告原名稱「太平洋電信事業股份有
    限公司」侵害被告之公司名稱專用權為由，聲請假處分，經台灣基隆地方法院以
    八十七年度裁全字第三一號裁定命令原告「於本案判決確定前，不得使用太平洋
    三字作為其公司名稱之特取部分，經營各項電信事業」，被告旋以擔保金一千萬
    元向台灣基隆地方法院提存所辦理提存，並經台灣基隆地方法院民事執行處受理
    假處分之強制執行在案，業經提出台灣基隆地方法院八十七年度裁全字第三一號
    民事裁定為證，復為被告所不爭執，並經本院向台灣基隆地方法院調取八十七年
    度裁全字第三一號假處分事件及八十七年度執全字第四三號強制執行事件卷宗核
    閱無誤，堪信為真實。
三、原告主張被告故意以聲請假處分裁定與執行之方法，致不得使用原有之「太平洋
    」作為公司名稱，致為更換廣告招牌之額外支出及受有廣告效益減損之損害，而
    依侵權行為法律關係及民事訴訟法第五百三十三條準用第五百三十一條規定，請
    求被告賠償所受之損害，茲就原告得請求之數額析述如下：
  (一)假處分裁定因自始不當而撤銷，債權人（即被告）應賠償債務人（即原告）因假
    處分或供擔保所受之損害：
    １按民事訴訟法第五百三十一條假扣押裁定，因自始不當而撤銷者，債權人應賠
      償債務人應假扣押或供擔保所受損害之規定，依同法第五百三十三條規定，於
      假處分程序固有準用。惟所謂自始不當而撤銷者，係指假處分裁定後，債務人
      提起抗告，經假處分裁定法院或抗告法院認為依命假處分時客觀存在之情事，
      不應為此裁定者而言，最高法院著有六十年台上字第四七０三號、六十九年台
      上字第一八七九號判例可資參照。
    ２被告於八十七年一月二十三日以被告公司名稱侵害其公司之名稱專用權為由，
      向台灣基隆地方法院具狀聲請禁止原告公司使用「太平洋」三字之假處分，原
      告於八十七年二月十八日接獲前揭台灣基隆地方法院八十七年度裁全字第三一
      號「債權人（即被告）以新台幣壹仟萬元或等值之台灣中小企業銀行股份有限
      公司可轉讓定期存單，為債務人（即原告）供擔保後，債務人於本案判決確定
      前不得使用「太平洋」三字作為其公司名稱之特取部分，經營各項電信業務」
      之假處分裁定後，除依法聲請命被告限期起訴外，並對該假處分裁定提起抗告
      ，經台灣高等法院以法院為附條件之假處分裁定，命於債權人供擔保後得為假
      處分，此項擔保係備賠償債務人所受之損害，於定此項擔保時，應斟酌債務人
      所受之損害為衡量之標準等理由，為原裁定廢棄，發回台灣基隆地方法院之民
      事裁定，被告不服台灣高等法院所為八十七年度抗字第七二八號民事裁定，提
      起再抗告，最高法院認為台灣高等法院所為之裁定並無違誤，復以八十七年度
      台抗字第二四三號為再抗告駁回之民事裁定，有兩造不爭執之台灣基隆地方法
      院八十七年度裁全字第三一號民事裁定、台灣高等法院八十七年度抗字第七二
      八號民事裁定、最高法院八十七年度台抗字第二四三號民事裁定等件在卷可憑
      ，本院復向台灣基隆地方法院調取各該卷宗核閱屬實，則被告原向台灣基隆地
      方法院所聲請經准許之八十七年度裁全字第三一號民事裁定乃因審酌債務人即
      原告因假處分可能遭受損害數額之認定不同，始遭台灣高等法院及最高法院所
      廢棄，並未認為自始不應為此假處分裁定，此參酌台灣基隆地方法院另以「債
      權人以新台幣壹拾億元或等值之台灣中小企業銀行股份有限公司可轉讓定期存
      單，為債務人供擔保後，債務人於本案判決確定前不得使用「太平洋」三字作
      為其公司名稱之特取部分及經營各項電信業務」之八十七年度裁全更字第一號
      民事裁定，亦明台灣基隆地方法院更為者仍係准許被告假處分聲請之民事裁定
      。揆之上開判例意旨，被告所聲請經准許之台灣基隆地方法院八十七年度裁全
      字第三一號假處分裁定經廢棄之情形，核與民事訴訟法第五百三十一條之要件
      有間，原告主張依民事訴訟法第五百三十三條準用第五百三十一條規定請求被
      告賠償因假處分所受損害之主張，於法未合，不能准許。
  (二)債權人（即被告）不於法院所定期間內起訴者，債務人（即原告）得聲請命假處
    分之法院撤銷假扣押裁定，債權人應賠償債務人因假處分或供擔保所受之損害：
    １被告於收受台灣基隆地方法院八十七年度聲字第二九號命「債權人（即被告）
      於本裁定送達後七日內，就其欲保全執行之請求，向管轄法院起訴」之民事裁
      定後，於八十七年三月十六日具狀提起排除侵害之本案訴訟，並經台灣基隆地
      方法院審理在案，業經本院向台灣基隆地方法院調取八十七年度聲字第二九號
      限期起訴民事卷宗及八十七年度訴字第七三號民事卷宗核閱無訛，堪認被告已
      於期限內就保全執行之請求提起本案訴訟。
    ２被告已於八十七年七月二日向台灣基隆地方法院具狀撤回前揭排除侵害事件之
      起訴，有民事撤回狀附於台灣基隆地方法院八十七年度訴字第七三號民事卷宗
      可按，並為被告所不爭，但抗辯稱原告於該排除侵害事件八十七年七月七日言
      詞辯論期日中，對於被告所為起訴之撤回，當庭為不同意之表示，該民事訴訟
      並未終結云云。然查，原告於該排除侵害民事訴訟所委任之訴訟代理人林財生
      律師於八十七年七月七日庭訊時僅表示：「我先問當事人，再表示意見」，並
      非當庭為不同意之陳述，且遍觀前揭民事卷宗，原告於八十七年七月二十日收
      受民事撤回狀繕本後，亦未於十日內為異議之意思表示，則依民事訴訟法第二
      百六十二條第四項規定，已生視為原告同意被告撤回前揭排除侵害訴訟之法律
      效果，被告抗辯該訴訟因原告不同意撤回尚且存續云云，委不足採。前揭排除
      侵害事件既經撤回，該訴訟繫屬溯及既往的消滅，兩造及台灣基隆地方法院在
      該訴訟程序所為之訴訟行為，已隨之失其效力，並視同未起訴（民事訴訟法第
      二百六十三條第一項參照），應認被告未於台灣基隆地方法院八十七年度聲字
      第二九號裁定所命期限內就所保全執行之請求為本案之起訴。
    ３被告所聲請之假處分，業經台灣基隆地方法院以八十七年度裁全更字第一號更
      為裁定，如前所述，嗣該裁定並經台灣基隆地方法院裁定撤銷，為兩造所不爭
      ，但其乃本於假處分事件之債權人（即被告）之聲請為之，參以台灣基隆地方
      法院八十七年度裁全聲字第二七號民事裁定可明。原告（即假處分事件之債務
      人）並未向台灣基隆地方法院聲請撤銷假處分裁定，為原告所自認，則被告雖
      未於期間內起訴，但其假處分裁定既非因原告聲請而撤銷，則被告未於法院所
      定期限內起訴，經被告聲請撤銷假處分裁定之情事，顯與民事訴訟法第五百二
      十九條第二項之規定不符，則縱使原告因前揭假處分裁定與執行受有損害，亦
      不得本於民事訴訟法第五百三十三條準用第五百三十一條規定，請求賠償，原
      告此項請求，即非可採。
  (三)債權人（即被告）聲請撤銷假處分裁定，債權人應賠償債務人（即原告）因假處
    分所受之損害：
    １按假扣押裁定，因民事訴訟法第五百三十條第三項之規定而撤銷者，債權人應
      賠償債務人因假扣押裁定或供擔保所受之損害，民事訴訟法第五百三十一條定
      有明文；同法第五百三十三條亦規定，關於假扣押之規定，於假處分準用之。
      是債權人聲請撤銷假處分裁定者，似指凡依債權人之聲請而撤銷者，均應由債
      權人負損害賠償責任，然如此解釋，顯與假扣押制度在於保全強制執行之本旨
      相悖，且不符合上開規定在於防止債權人濫行假扣押，任意撤銷之立法本意。
      況債權人聲請撤銷假處分裁定之原因不一，其本案請求或因債務人清償、抵銷
      等事由而消滅，或經本案判決認其請求權不存在等等，設若相同之原因事實，
      如由債務人聲請撤銷假處分，僅能依民法侵權行為有關規定請求債權人賠償損
      害，並應就債權人之故意、過失負舉證之責任；反之，如由債權人主動撤銷假
      處分裁定，則應依上開規定負損害賠償責任，且不以債權人有故意或過失為要
      件，殊非公平。因是，上開規定允宜限縮解釋為債權人顯無正當請求權而任意
      聲請假處分，再予撤銷之情形始有其適用，至債權人因假處分原因消滅或其他
      命假扣押之情事變更而主動聲請撤銷假處分裁定者，應不在適用之列，被告固
      主張其毋庸賠償原告因假處分所受損害，並提出台灣高等法院八十七年度上字
      第八二一號民事判決為證。
    ２然假處分程序，均係主張其有私法上權利之債權人為保全金錢以外之請求之強
      制執行，或對於爭執之法律關係定暫時狀態，法院得依其聲請，經釋明或斟酌
      債務人因假處分可能遭受損害之數額而命供一定數額之擔保後，以裁定強制或
      禁止債務人為一定行為，或就一定法律關係定暫時狀態，其目的無非在保全強
      制執行，至債權人所主張之私法上權利，則有待於就保全請求之本案訴訟加以
      確定，尚不得因債權人之假處分聲請即認其為私法上有權利之人。假處分之保
      全程序，除聲請法院為裁定外，如另聲請強制執行，則於執行法院為強制執行
      之際，對於債務人之私法上權利或法律狀態加以限制，債務人即受假處分裁定
      之拘束，不無因此受有財產上損害之可能，尤其於債權人所主張私法上權利經
      本案訴訟認定為不存在，或債權人未經本案訴訟即聲請撤銷假扣押（或假處分
      ），假處分之執行已無異對債務人造成私法上權利之限制或財產上之損害，從
      而，民事訴訟法第五百三十三條、第五百三十一條規定，不論債權人是否有故
      意或過失，如債務人所受損害與假處分執行有因果關係，債權人即應賠償債務
      人因此所受損害，此亦為最高法院五十八年台上字第一四二一號判例意旨所揭
      示。
    ３原告未更名前，兩造之公司名稱中固均有「太平洋」三字，所營事業雖均與電
      信有關，但原告所營者為經過主管機關特許之第一類電信事業，與被告所營第
      二類之電信器材事業，業務實有差異，因而，被告公司雖先於七十六年十二月
      二十九日即設立登記開始經營電信業務，並提出公司執照為證，但原告原名稱
      之「太平洋通用電訊股份有限公司」、「太平洋電信股份有限公司」（八十六
      年九月二十六日更名）、「太平洋電信事業股份有限公司」（八十六年十二月
      三十日更名），公司名稱所使用「太平洋」三字是否侵害被告之公司名稱專用
      權，則需經過本案訴訟始能確定，但法院為禁止使用「太平洋」三字作為公司
      名稱之假處分裁定，被告據以供擔保聲請強制執行後，原告未免違反強制執行
      效力，必須遵守假處分裁定內容，亦即其營業行為均需除去「太平洋」三字，
      則雖屬保全程序，但該假處分強制執行之效果與本案確定判決之強制執行並無
      二致，因而，必須兼顧兩造利益，由法院斟酌原告因假處分可能遭受之損害數
      額作為被告應提供之擔保數額，尤其兩造間無本案訴訟確定私法上權利歸屬之
      情形，更應確保原告所受損害得以獲得賠償，否則任何人均得任意以聲請假扣
      押（假處分）裁定與執行方式達到本案勝訴確定判決之強制執行效果，或藉以
      打擊事業競爭對手之商譽、阻礙他人事業之發展。故被告所舉上開台灣高等法
      院八十七年度上字第八二一號民事判決於本件之個案並不適用。被告所為應對
      就債權人聲請撤銷假處分裁定之損害賠償為限縮解釋，主張被告毋庸賠償原告
      所受損害云云，尚非可採。
    ４原告雖於八十七年三月二十一日董監事聯席會議決議更名為台灣大哥大股份有
      限公司，嗣並向經濟部商業司為更名登記，有董監事會議記錄可參，但以當時
      行動電話業務為新興熱門商品，正值市場開發時機，原告之原公司名稱經台灣
      基隆地方法院裁定禁止使用「太平洋」三字，原告之行動電話業務之推廣與行
      銷難認未受影響，而本案訴訟需歷經數審級之審理裁判始得確定原公司名稱得
      否繼續使用，原告為即時搶攻行動電話之市場占有率，廣告乃事在必行之行銷
      策略，公司名稱亦為必須打響之行銷手法，因此，儘早為公司名稱之更改，無
      非繼續營運之需，原告更名為台灣大哥大股份有限公司雖已不再使用「太平洋
      」三字為公司名稱，不再與被告公司名稱之「太平洋」有所雷同，但關於該等
      公司名稱專用權排除侵害訴訟則仍有繼續審理之必要，否則被告逕以原告已更
      名而不再有所侵害為由撤回本案訴訟之起訴，不無藉由假處分裁定及執行程序
      達到迫使原告更名之本案訴訟始能達到之目的之嫌，已違背保全程序之立法意
      旨。被告不得以原告已更名作為其聲請撤銷假處分裁定與執行之合理化藉口。
    ５原告主張因被告聲請之假處分裁定與執行，伊因此更換所有經銷商載有「太平
      洋」名義之招牌，致原已做好之招牌棄置不用，另花費製作新招牌，計支出如
      附表(一)所示之金額，被告應全數賠償：
      (1)被告抗辯稱假處分裁定僅限制原告使用太平洋三字為公司名稱之特取部分經
        營電信業務，並未命令原告公司變更公司名稱，況原告係為免爭訟而自行變
        更公司名稱，其更換招牌顯與該假處分無涉。又假處分裁定並未要求原告更
        改公司招牌，原告僅須遮蓋招牌部分太平洋三字即已符合假處分裁定之要求
        ，根本毋庸拆除原廣告招牌，猶無須製作新廣告招牌，是原告拆除舊招牌與
        製作新招牌之行為與系爭假處分間顯無因果關係存在，自不得請求被告賠償
        包括舊招牌之製作費用、舊招牌之拆除費用及新招牌之製作費用在內之一切
        費用云云。經查，原告公司決議更名乃營運必須，已如前述，而原告於接獲
        假處分裁定後，並未即刻通知各經銷商不能懸掛有「太平洋」三字之招牌或
        廣告牌示，被告對原告法定代理人提出刑事告訴，嗣經台灣台北地方法院檢
        察署檢察官以八十七年度偵字第六五六九號偵查在案，並為不起訴處分，為
        兩造所不爭，是原告主張其變更招牌乃因被告假處分裁定及執行所致等語，
        堪信屬實。至廣告招牌是否需要全部更換，以廣告原預定訴求之目的而言，
        除廣告所述商品外，公司名稱亦屬重要，尤其目前係講究企業形象之經營時
        代，廣告招牌如以增刪塗改方式處理公司名稱，恐怕無法達到廣告原預期之
        效果，甚至可能造成負面影響，因而，台灣基隆地方法院八十七年度裁全字
        第三一號假處分裁定僅限制原告公司名稱使用「太平洋」三字，但本於開創
        商機及企業經營，對於已製作載有「太平洋」三字之廣告招牌，實有重新製
        作更換之必要，被告此部分抗辯，洵無足取。
      (2)原告此項請求雖提出廣告費用明細表及廣告費用支出憑證等件為證，證人邱
        聰壬即華山美術工程有限公司法定代理人、李河濟即大業廣告招牌社負責人
        到庭雖證稱確實有製作變更公司名義之廣告招牌等語。然查，台灣基隆地方
        法院八十七年度裁全字第三一號民事裁定於八十七年二月十八日始送達原告
        ，有送達證書附於上開台灣基隆地方法院民事卷宗可考，則原告自斯時起始
        知悉公司名稱經禁止使用「太平洋」三字一事，該假分裁定之效力亦於強制
        執行後始發生，故自八十七年二月十八日以後廣告招牌更換所生費用始與前
        揭假處分裁定與執行有關。
        Ａ原告於前揭假處分送達前所製作並懸掛之有「太平洋」三字之廣告招牌，
          乃其經銷商標示公司名稱之必須，雖因新招牌懸掛而更換，但原告並未舉
          證各該舊有廣告招牌因此而毀損喪失原有效用，附表(一)編號2-1–13-1 十
          二筆費用與前揭假處分裁定與執行無因果關係，原告所為請求於法不合。
        Ｂ原告所提附表(一)編號1所示之裝潢使用手冊，其所提出扣繳憑單係列為八
          十六年度之費用，乃在前揭假處分裁定送達之前，顯與假處分裁定與執行
          無關。且原告並未證明此項費用係假處分裁定與執行所增加者，此項請求
          ，亦乏依據。
        Ｃ附表(一)編號2-2–12-2之十一筆費用，原告所舉統一發票之開立日期雖均
          為前揭假處分裁定送達後之八十七年六月三日，但其費用名目為「內部字
          體張貼及壓克力工程」、「形象牆貼塑膠皮」、「燈箱改卡典字」等，且
          估價單上亦將之列為「追加項目」，顯非變更招牌之費用，原告就此部分
          費用與假處分裁定與執行有關，尚未舉證以實其說，自難信屬實，不能採
          取。
        Ｄ附表(一)編號14-24等十一筆費用，觀之原告所提工程委任契約書，其簽約
          日期均在八十七年三月份以後，係在前揭假處分裁定送達之後，原告已明
          知假處分禁止公司名稱使用「太平洋」三字，其事後對經銷商廣告招牌之
          製作，當不可能再委請製作有「太平洋」三字之廣告招牌，原告既未就此
          部分經銷商廣告招牌曾有舊換新情事，則此部分費用之請求，亦非可採。
        Ｅ附表(一)編號25–119等一百三十筆費用所附之工程委任契約書之委任人乃
          「太信電店股份有限公司」、關於裝潢及廣告招牌所附之統一發票買受人
          亦均為「太信電店股份有限公司」，則原告是否支出各該費用不無疑問，
          況原告迄未舉證證明確曾支出各該費用，僅空言泛稱太信電店股份有限公
          司為其子公司，自難信太信電店股份有限公司所為各該廣告費用支出屬於
          原告之支出，此部分請求，亦不能准許。
        Ｆ附表(一)編號2-2–12-2等十一筆費用（如附表(二)），依原告所舉統一發票
          所在開立日期，均為八十七年四月十五日，可知該等費用之支出係在前揭
          假處分裁定送達與執行之後。再參酌證人邱聰壬、李河濟證詞，堪信原告
          主張此部分費用係因假處分而更換招牌所支付等情為真正，故附表(二)所示
          金額之請求，要屬有據，應予准許。
    ６原告另主張於正式營運前，即於報紙電視等媒體以太平洋名稱為形象廣告，於
      八十六年十二月正式營運後更以「太平洋」為公司名稱及「０九三五台灣大哥
      大」為商品名稱於平面、電子媒體廣為宣傳，並建立良好之形象。因被告所為
      假處分裁定之聲請與執行，使該等廣告原形成之效果大打折扣。自八十六年十
      一月起至八十七年二月止，計花費達一億零一百六十萬四千五百三十二元，以
      該等廣告分別對原告公司名稱及商品名稱所行成助益各佔百分之五十計，原告
      用以建立「太平洋」公司名稱之花費約五千零八十萬元，被告應賠償此部分損
      失云云。經查，原告主張自八十六年十依月起至八十七年二月止計花費達一億
      零一百六十萬四千五百三十二元之廣告費，並提出廣告費用憑證為證，為被告
      所不爭執，自堪信屬實。但不論平面或電視媒體，其廣告效益各有不同，且商
      品行銷不以此種方式為限，尚包括其他宣傳手法，以及商品本身之特性、市場
      流行趨勢等等因素，尚難單憑平面或電視媒體即推測所能產生之廣告效益。且
      消費者經廣告所引誘者係「公司名稱」或「商品名稱」，亦無法以二者同時於
      廣告上出現即認廣告將平均地提昇公司與商品形象。況廣告費用之支出是否與
      預期達到之效果相當，亦難以廣告費用為計算基準，從而，前揭假處分裁定之
      執行雖造成已拍攝廣告之停播，但是否因此減損廣告原所預期之效益，原告迄
      未舉證說明，且未證明減損數額之計算基礎，故原告以前揭假處分之執行造成
      一半廣告費用之效益減損而請求被告賠償，委不足取。
四、從而，原告本於民事訴訟法第五百三十三條準用第五百三十一條規定，主張因被
    告聲請撤銷假處分裁定，致生更換廣告招牌之損害，請求被告給付如附表(二)所示
    之六十三萬三千五百三十三元即自起訴狀繕本送達之翌日（即八十七年八月二十
    三日）起至清償日止，按年息百分之五計算之利息，要無不合，應予准許，逾此
    部分之請求，即屬無據，應予駁回。
五、兩造分別陳明願供擔保聲請宣告假執行及免為假執行，就原告勝訴部分，經核均
    無不合，爰分別酌定相當之擔保金額准許之。至原告敗訴部分，其假執行之聲請
    已失所附麗，應併予駁回。
六、本件事證已臻明確，兩造其餘攻擊防禦方法，經審酌後，認均與判決基礎無影響
    ，茲不再一一論述，附此敘明。
七、結論：原告之訴為一部有理由一部無理由，依民事訴訟法第七十九條但書、第三
    百九十條第二項、第三百九十二條，判決如主文。
中      華      民      國    八十九    年      六      月    二十二    日
                                            民事第一庭法      官  許純芳
右為正本係照原本作成
如對本判決上訴，須於判決送達後廿日內向本院提出上訴狀
中      華      民      國    八十九    年      六      月    二十二    日
                                                      法院書記官  劉碧輝


司法院資訊處製作；財團法人民間司法改革基金會備份。
